臺灣高等法院刑事判決　　　　　　　　 94年度上易字第698號
上　訴　人
即　被　告　甲○○
　　　　　　　　　　號
上列被告因毒品危害防制條例案件，不服臺灣宜蘭地方法院93年
度易字第309號，中華民國94年3月9 日第一審判決（起訴案號：
臺灣宜蘭地方法院檢察署93年度毒偵字第569 號），提起上訴，
本院判決如下：
    主  文
上訴駁回。
    事  實
一、甲○○前因施用毒品案件，經臺灣宜蘭地方法院以92年毒聲
    字第523 號裁定送觀察、勒戒後，認無繼續施用毒品之傾向
    ，由臺灣宜蘭地方法院檢察署檢察官於92年12月31日以92年
    毒偵緝字第123號為不起訴處分確定，復於93年5月18日下午
    5時10分往前回溯4日內某時，在某不詳處所，施用第二級毒
    品安非他命1次，嗣於93年5月18日下午經警採尿送驗呈毒品
    陽性反應而查獲。
二、案經宜蘭縣政府警察局礁溪分局移送臺灣宜蘭地方法院檢察
    署檢察官偵查起訴。
    理  由
一、被告甲○○經合法傳喚，無正當理由未到庭，惟其於原審準
    備程序及審理中，矢口否認有何施用第二級毒品安非他命犯
    行，辯稱：本件採尿前伊因罹患感冒，曾服用感冒藥，而該
    中藥內含有麻黃素，所以才會檢驗出陽性反應，且本件於礁
    溪分局三城派出所採尿後並未當場封緘，是事後到礁溪分局
    刑事組後方才封緘云云。惟查：
  (一)、被告於93年5月18日下午5時10分許為警查獲後所採尿液，
      經送慈濟大學濫用藥物檢驗中心初步以酵素免疫分析法（
      ＥＩＡ），並以氣相層析質譜儀分析法（ＧＣ／ＭＳ）進
      行確認檢驗，結果呈安非他命類陽性反應，有該中心93年
      5 月28日出具之慈濟大學濫用藥物檢驗中心檢驗總表一紙
      附卷可稽（見警詢卷第4至5頁），而該尿液確為被告所排
      放亦有宜蘭縣警察局礁溪分局偵辦毒品案件嫌疑犯尿液送
      驗編號、姓名對照表在卷可佐（見警詢卷第6頁），應甚
      明確。
  (二)、被告雖辯稱其尿液呈毒品陽性反應，可能係其因服用含有
      麻黃素之治療感冒之中藥所致云云，然查：
  １、經原審函詢法務部調查局（服用含麻黃素之中藥是否會在
      尿液中檢驗出安非他命陽性反應），該局函覆：服用含麻
      黃素但不含甲基安非他命之中藥，所採尿液經以氣相層析
      質譜儀分析法（ＧＣ／ＭＳ）做確認檢驗，不會檢出甲基
      安非他命陽性反應，此有法務部調查局93年11月5日調科
      壹字00000 000000號函文在卷可參（見原審卷一第26頁）
      ，被告所辯，不足採信。
  ２、被告又以本件尿液並未於採尿後隨即當場封緘等語置辯，
      然經原審傳訊證人即礁溪分局三城派出所員警張明賢（承
      辦被告尿液採尿人員）到庭行交互詰問時結證稱：「被告
      尿液採集完後，有用蓋子蓋上，但因被告另涉及侵占案，
      時間緊迫，且三城派出所內並無尿液彌封紙條及尿液編號
      表，因此方才送刑事局三組進行尿液彌封及尿液編號程序
      ，而由三城派出所採尿裝瓶後至刑事局三組尿液彌封，這
      段期間我都跟被告在一起，尿液拿在手上」等語（見原審
      卷二第11至13頁），另證人即礁溪分局刑事組員警林耀宗
      （封緘尿液之尿液監採人）於交互詰問時結證稱：「有時
      候會因嫌犯尿急，所以在派出所先採集，再帶到刑事組彌
      封，且三城派出所並無尿液編號表，因此需在刑事組彌封
      ，當時派出所承辦人員將尿液交到刑事組後，先掛號編制
      號碼之後馬上在被告面前彌封，號碼是我書寫的，並蓋有
      被告手印，尿液編號彌封好之後，放入冰箱存放，並不會
      有尿液弄錯之情形」等語（見原審卷二第16至18頁），前
      後二證人對於採尿及彌封過程之證述互核一致，是本件尿
      液採尿及彌封過程中並無被告所辯稱之弄混之情形應足認
      定，被告此一辯詞亦不足採。
  ３、再者，尿液毒品檢驗若能使用先進之氣相層析質譜分析法
      確認，則可完全排除偽陽性之干擾，為目前最具公信力的
      檢驗方法。」亦經法務部調查局87年9月29日發技(一)字
      第87074574號函釋在案，故前開尿液檢體既已使用氣相層
      析質譜儀分析法加以確認檢驗，應足以排除偽陽性反應之
      發生，其鑑驗結果堪予採信。
  ４、又，個人口服投與甲基安非他命後，其尿液中能否驗出安
      非他命陽性反應，與其投與方式、投與量、個人體質、採
      尿時間及檢測儀器之精密度等有關，一般而言，約百分之
      70於口服投與後24小時內自尿中排出，約百分之90於96小
      時內自尿中排出，從而吸食時間距採集尿液時間最長可能
      不會超過4日，亦有行政院衛生署藥物食品檢驗局81年2月
      8日藥檢壹字第1156號函可資參照。被告之上開尿液檢
      體既已驗得安非他命陽性反應，從而被告於93年5月18 日
      下午5時10分採尿時往前回溯96小時內之某不詳時間，在
      不詳地點，施用第二級毒品安非他命一次之事實，至為明
      確，洵堪認定。被告前開辯解，顯係事後卸責之詞，不足
      採信。
  (三)、被告甲○○前因施用毒品案件，經原審法院以92年毒聲字
      第523 號裁定送觀察、勒戒後，認無繼續施用毒品之傾向
      ，由臺灣宜蘭地方法院檢察署檢察官於92年12月31日以92
      年毒偵緝字第123 號為不起訴處分確定，有前述臺灣宜蘭
      地方法院檢察署檢察官不起訴處分書、臺灣高等法院被告
      全國前案紀錄表、臺灣宜蘭地方法院檢察署刑案資料查註
      紀錄表各一份在卷足憑（見偵查卷第2至8 頁、9至10頁、
      原審卷一第4至10 頁）。從而被告施用第二級毒品之事證
      已臻明確，被告犯行洵堪認定，應依法論科。
二、按毒品危害防制條例第2 條將具成癮性、濫用性及對社會危
    害性之麻醉藥品與其製品及影響精神物質與其製品列為毒品
    ，並將安非他命列為毒品危害防制條例第2 條第2 項第2 款
    之第2 級毒品。核被告甲○○所為，係犯毒品危害防制條例
    第10條第2 項之施用第2 級毒品罪。其非法施用第2 級毒品
    前非法持有安非他命之低度行為，為其非法施用之高度行為
    所吸收，不另論罪。
三、原審以被告甲○○犯行事證明確，並審酌施用毒品，對個人
    身心戕害甚鉅，以及對於社會治安所產生之潛在危險性，經
    矯正後，又犯同罪，足見其顯未因前所受處分而決心改過以
    及染癮甚深，且其於審理過程中毫無悔意等一切情狀，量處
    有期徒刑六月，並諭知易科罰金之折算標準。其認事用法均
    無違誤，量刑亦甚妥適，應予維持。
四、被告甲○○以原審量刑過重為由，提起上訴，指摘原判決不
    當，惟查：量刑屬於法院之職權，經本院斟酌再三，仍認原
    審之量刑妥適，並無違反罪刑相當原則，是本件被告之上訴
    ，為無理由，應予駁回。
五、被告經合法傳喚，無正當理由不到庭，爰不待其陳述逕行判
    決。
據上論斷，應依刑事訴訟法第368條、第371條，判決如主文。
本案經檢察官黃東焄到庭執行職務。
中　　華　　民　　國　　94　　年　　6　　月　　15 　　日
　　　　　　　　  刑事第二庭審判長法　官　蔡　長　溪
                                  法  官　楊　貴　志
                                  法  官　林　俊　益
以上正本證明與原本無異。
不得上訴。
                                  書記官　廖　月　女
中　　華　　民　　國　　94　　年　　6 　　月　　16　　日
附錄：本案論罪科刑法條全文
毒品危害防制條例第10條第2項
施用第 2 級毒品者，處三年以下有期徒刑。
